【裁判字號】    95,上訴,1847
【裁判日期】    951114
【裁判案由】    違反電業法等
【裁判全文】
臺灣高等法院臺中分院刑事判決        95年度上訴字第1847號
上  訴  人  臺灣臺中地方法院檢察署檢察官
上  訴  人
即  被  告  丁○○
選任辯護人  蔡振修律師
            林欣屏律師
上列上訴人因被告違反電業法等案件，不服臺灣臺中地方法院95
年度訴字第1305號，中華民國95年7月3日第一審判決（起訴案號
：臺灣臺中地方法院檢察署95年度偵字第5816號、第7534號），
提起上訴，本院判決如下：
    主  文
上訴駁回。
    事  實
一、丁○○自民國93年3 月間起，與附表實際用電人欄所示之鄭
    增壽等人基於意圖為自己不法所有之竊電及毀損之概括犯意
    聯絡（其中附表編號４部分係丁○○住處，此部分丁○○係
    基於單獨之犯意），由丁○○以行動電話聯絡鄭增壽等人，
    先核對台灣電力股份有限公司裝設在附表用電住址欄所示電
    表之用電度數，再連續利用回撥電表度數指示針，或加工安
    裝銅片，使電流分流，流經電計量器之電流減少等方式，致
    台灣電力股份有限公司無從以正確用電度數計費，藉此達到
    竊電目的，竊電過程中並曾多次剪斷電表封印鎖或損壞電表
    外殼，或予以噴漆，以利竊電作業及逃避查緝，足以生損害
    於台灣電力股份有限公司。丁○○每次回撥電表度數指示針
    ，向實際用電人收取回撥度數百分之30至50之電費作為報酬
    ，加工安裝銅片則收取新台幣7 千元之報酬，前後合計共竊
    得附表追償度數欄所示度數之電能。另丁○○為更換用電戶
    電表之封印鎖及電表度數指示針，復單獨基於意圖為自己不
    法所有之概括犯意，連續於竊電期間，竊取台灣電力股份有
    限公司裝設在不詳用電戶之電表封印鎖17個、電表度數指示
    針7支。嗣於95年3月13日，為警在台中縣梧棲鎮○○路○ 段
    694 號丁○○住處搜索查獲，並扣得丁○○所有供竊電所用
    之電話聯絡簿2 本、客戶帳簿2本、客戶撥表行程名冊34張、
    盜撥電表度數工具14支、絕緣膠布2個、計算機1台、螺絲起
    子1 支、已包絕緣膠布之開口鉗5支、電度表座15個、銅片2
    片、白紗手套7只、噴漆2罐、行動電話2支，及丁○○竊得
    之電表封印鎖17 個、電表度數指示針7支。
二、案經台灣電力股份有限公司訴由台灣台中地方法院檢察署檢
    察官指揮台中市警察局第三分局、台中縣警察局清水分局、
    大甲分局搜證後，偵查起訴。
    理  由
一、本件被告丁○○所犯係死刑、無期徒刑、最輕本刑為三年以
    上有期徒刑以外之罪，其於準備程序中就被訴事實為有罪之
    陳述，經告知簡式審判程序之旨，並聽取公訴人、被告及辯
    護人之意見後，原審合議庭認為適宜而裁定由受命法官獨任
    進行簡式審判程序，核無不合，先予敘明。
二、上揭犯罪事實，業據上訴人即被告丁○○於原審坦承不諱，
    核與共犯鄭增壽、江瑞慶、謝武徑、韋淞晟、甲○○、劉俊
    言、陳燕逢、林溪泉分別於警訊、偵查中供述之情節相符，
    並有電話聯絡簿2本、客戶帳簿2本、客戶撥表行程名冊34張
    、盜撥電表度數工具14支、絕緣膠布2個、計算機1台、螺絲
    起子1支、已包絕緣膠布之開口鉗5支、電度表座15個、銅片
    2片、白紗手套7只、噴漆2罐、行動電話2支、電表封印鎖17
    個、電表度數指示針7 支扣案，及搜索扣押筆錄、扣押物品
    目錄表、竊電現場照片、台灣電力股份有限公司用電實地調
    查書、用電戶基本資料影本附卷可稽，事證明確，被告犯行
    已堪認定。
三、核被告所為，係犯電業法第106條第3款之竊電罪（被告竊電
    部分亦該當刑法第323條、第320條第1 項竊盜罪之構成要件
    ，二法條競合，依特別法優於普通法之原則，應優先適用電
    業法第106條第3款），及刑法第320條第1項之竊盜罪、第35
    4 條之毀損罪。被告竊電及毀損部分，分別與鄭增壽等人有
    犯意聯絡及行為分擔，為共同正犯。又被告先後多次竊電、
    竊盜及毀損犯行，時間緊接，犯罪構成要件相同，顯係各基
    於概括犯意反覆為之，為連續犯，應分別論以一罪，依法加
    重其刑。再被告所犯前述三罪間，有方法結果之牽連關係，
    應從一重之竊電罪處斷。被告行為後，刑法第55條「犯一罪
    而其方法或結果之行為犯他罪名者，從一重處斷」及同法第
    56條「連續數行為而犯同一之罪名者，以一罪論。但得加重
    其刑至2分之1」之規定，業經總統於94年2月2日公布廢除，
    自95年7月1日施行；另同法第10條第2 項「稱公務員者，謂
    依法令從事於公務之人員」之規定，亦修正為「稱公務員者
    ，謂下列人員：一、依法令服務於國家、地方自治團體所屬
    機關而具有法定職務權限，以及其他依法令從事於公共事務
    ，而具有法定職務權限者。二、受國家、地方自治團體所屬
    機關依法委託，從事與委託機關權限有關之公共事務者」；
    同法第28條「二人以上共同實施犯罪之行為者，皆為正犯」
    之規定，則修正為「二人以上共同實行犯罪之行為者，皆為
    正犯」。亦即刑法第55條、第56條上開規定廢除後，原規定
    之數行為而犯同一之罪名及犯一罪而其方法或結果之行為犯
    他罪名者，除有接續犯之情形外，應按數罪併罰之原則論處
    ，依修正施行後刑法第2條第1項「行為後法律有變更者，適
    用行為時之法律。但行為後之法律有利於行為人者，適用最
    有利於行為人之法律」之規定，比較廢除前後刑法第55條、
    第56條之規定，廢除後之規定，並未較有利於被告，故本件
    應適用被告行為時即廢除前刑法第55條、第56條之規定予以
    論處。另刑法第10條第2 項修正後，台灣電力股份有限公司
    服務人員已非該條項認定之公務員，比較修正前後之規定，
    以修正後之規定較有利於被告，本件台灣電力股份有限公司
    委託用電戶保管之電表封印鎖及電表外殼，已非刑法第 138
    條所規定之公務員職務上委託第三人掌管之物品，公訴人認
    被告損壞電表封印鎖及電表外殼之行為，係觸犯刑法第 138
    條之罪，尚有未洽，起訴法條應予變更。再比較修正前後刑
    法第28條之規定，修正後之規定亦未較有利於被告，此部分
    應適用被告行為時即修正前刑法第28條之規定予以處斷，併
    予敘明。原審依電業法第106條第3款、刑法第11條前段、第
    2條第1 項、第320條第1項、第354條、修正前刑法第28條、
    第55條、廢除前第56條，罰金罰鍰提高標準條例第1 條前段
    ，審酌被告除曾因妨害自由等案件，經判處有期徒刑3 月，
    罰金3 千元外（76年間執行完畢，見卷附台灣高等法院被告
    前案紀錄表），並無其他前科，長時間竊電牟利，情節非輕
    ，事後坦承上情，態度尚佳，且大部分用電戶已與台灣電力
    有限公司達成和解，給付追償金額，及其犯罪動機、目的、
    手段、所生損害等一切情狀，處以有期徒刑壹年。扣案之電
    話聯絡簿貳本、客戶帳簿貳本、客戶撥表行程名冊參拾肆張
    、盜撥電表度數工具拾肆支、絕緣膠布貳個、計算機壹台、
    螺絲起子壹支、已包絕緣膠布之開口鉗伍支、電度表座拾伍
    個、銅片貳片、白紗手套柒只、噴漆貳罐、行動電話貳支，
    均沒收。另敘明扣案之電話聯絡簿2本、客戶帳簿2本、客戶
    撥表行程名冊34張、盜撥電表度數工具14支、絕緣膠布2 個
    、計算機1台、螺絲起子1支、已包絕緣膠布之開口鉗5 支、
    電度表座15個、銅片2片、白紗手套7只、噴漆2 罐、行動電
    話2支，係被告所有，供犯罪所用之物，應依刑法第38 條第
    1項第2款規定宣告沒收。至於其餘扣案之電錶基座改裝表、
    ＴＯＵ電錶輔助抄錶卡、紫虹緣ＫＴＶ繳款通知書、成都川
    菜館電費通知收據、工具箱、電錶度數指數針、電錶封印鎖
    、電錶等物，或非被告所有，或與本案無直接關連，均不宜
    宣告沒收，核其認事用法，並無不合。被告上訴意旨略以：
    被告上訴否認有附表編號7、8、29部分之犯行，惟查本院訊
    問附表編號7、8部分之實際用電人甲○○稱：「被告來我店
    裡跟我說有一些方法可以幫我省電，我有問他何方法，但他
    不告訴我，並說這個你不用擔心」，「（你當時到底有無同
    意讓他做？）當時並沒有講得很清楚，他那時要求我先把電
    費單準備好，過幾天才過來」，「我沒有問他（專施工的人
    ），他告訴我費用要2 萬元，我就同意讓他做」「我當時認
    為他們二人應該是一起的」（見本院卷第72、73頁）。另本
    院訊問附表編號29之實際用電人乙○○證稱：「因為那時是
    在警局看照片才知道是被告去做的」「被告之前曾經去我店
    裡，…但不知道姓名，當時他向我股東說可以有省電的方法
    」（見本院卷第73、74頁）等語，甲○○既然先與被告接洽
    ，嗣接續有人前往施工，另乙○○亦稱被告與其股東接洽時
    ，其有在場，且本件犯行被告於原審已認罪（見原審卷第63
    頁），因此被告上訴以其家庭賴其照顧云云及檢察官上訴請
    求從重量刑，惟查本件量刑妥適，請求從輕或從重量刑均無
    理由，應予駁回。
四、又移送併案95年度偵字第10003、10004、11855 號部分，原
    審事實均已予以審理，併此敘明。另95年度偵字第 10001、
    10002、10005號部分，其用電人王麗鳳、陳淑卿均供稱不知
    何人施工竊電，亦不能指認係被告所犯，此部分既不能證明
    被告所犯，自不能併予辦理，附此敘明。至於公訴意旨略以
    ：被告於竊電行為之不詳時間、地點，另竊取台灣電力股份
    有限公司所有之電表、電表玻璃外殼，因認被告此部分行為
    亦涉有刑法第320條第1項之竊盜罪嫌。經查此部分為被告所
    堅詞否認，且卷內尚乏用電戶之電表、電表玻璃外殼失竊之
    資料，公訴人亦未明確指陳被告係在何處竊取電表、電表玻
    璃外殼，以供查證，此部分自屬不能證明，與本案無從併辦
    ，併予敘明。
五、據上論斷，應依刑事訴訟法第368條，判決如主文。
本案經檢察官丙○○到庭執行職務。
中    華    民    國    95    年    11  月    14      日
            刑事第六庭  審判長法  官  劉  連  星
                              法  官  邱  顯  祥
                              法  官  張  恩  賜
上列正本證明與原本無異。
如不服本判決應於收受送達後十日內向本院提出上訴書狀，其未
敘述上訴之理由者並得於提起上訴後十日內向本院補提理由書（
均須按他造當事人之人數附繕本）。
                              書記官  陳  秀  真
中    華    民    國    95    年    11月    15        日
附錄：本案論罪科刑法條全文
電業法第106條第3款
有左列行為之一者為竊電，處5年以下有期徒刑、拘役或5百元以
下罰金：
三  損壞或改變電度表、無效電力計、其他計電器之構造，或以
    其他方法使其失效不準者。
中華民國刑法第320條第1項
意圖為自己或第三人不法之所有，而竊取他人之動產者，為竊盜
罪，處5年以下有期徒刑、拘役或5百元以下罰金。
中華民國刑法第354條
毀棄、損壞前二條以外之他人之物或致令不堪用，足以生損害於
公眾或他人者，處2年以下有期徒刑、拘役或5百元以下罰金。
                                                      Ａ


司法院資訊處製作；財團法人民間司法改革基金會備份。
